ACORDAO-COMPLETO-2415689

ACÓRDÃO 1565/2020 ATA 22/2020 - PLENÁRIO

VISTOS, relatados e discutidos estes autos de representação, com pedido de cautelar suspensiva, formulada pela Claro S.A., nos termos do art. 113, § 1º, da Lei nº 8.666, de 1993, sobre os indícios de irregularidade no Pregão Eletrônico 74/7066/2019 conduzido pela Gerência de Filial Logística da Caixa Econômica Federal (Gilog-BR) para a contratação dos serviços de comunicação de dados fim-a-fim por meio de rede IP-Multisserviços (projeto e-Caixa - rede 2) sob o valor estimado de R$ 1.756.229,08;
ACORDAM os Ministros do Tribunal de Contas da União, reunidos em Sessão do Plenário, ante as razões expostas pelo Relator, em:  
9.1. conhecer da presente representação, por atender aos requisitos legais e regimentais de admissibilidade; 
9.2. referendar a cautelar suspensiva concedida pelo Despacho acostado à Peça 58, com todas as demais decisões ali proferidas, nos termos do art. 276 do RITCU; e  
9.3. determinar que, com a devida urgência, a unidade técnica dê prosseguimento ao presente feito.

Referendo de medida cautelar concedida em processo de representação sobre os indícios de irregularidade em pregão eletrônico para a contratação dos serviços de comunicação de dados fim-a-fim por meio de rede IP Multisserviços.

Gerência de Filial Logística da Caixa Econômica Federal (Gilog-BR).

3. Representante: Claro S.A. (CNPJ 40.432.544/0001-47).

13.1. Ministros presentes: José Mucio Monteiro (Presidente), Walton Alencar Rodrigues, Benjamin Zymler, Augusto Nardes, Aroldo Cedraz, Raimundo Carreiro, Ana Arraes, Bruno Dantas e Vital do Rêgo.
13.2. Ministros-Substitutos presentes: Marcos Bemquerer Costa, André Luís de Carvalho (Relator) e Weder de Oliveira.

ACORDAO-COMPLETO-2442673

Acórdão de Relação 5566/2021 - Segunda Câmara

Acórdão de Relação

Segunda Câmara

ACORDAO-COMPLETO-2427242

Acórdão de Relação 2682/2020 - Plenário

ANDRÉ DE CARVALHO

Trata-se de representação, com pedido de cautelar suspensiva, formulada pela Claro S.A., nos termos do art. 113, § 1º, da Lei nº 8.666, de 1993, sobre os indícios de irregularidade no Pregão Eletrônico 74/7066/2019 conduzido pela Gerência de Filial Logística da Caixa Econômica Federal (Gilog-BR) para a contratação dos serviços de comunicação de dados fim-a-fim por meio de rede IP-Multisserviços (projeto e-Caixa - rede 2) sob o valor estimado de R$ 1.756.229,08.
2.	A ora representante sustentou, em suma, a subsistência das seguintes falhas:
 (a) teria apresentado o menor lance final sob o valor de R$ 800,00 por circuito de 4 Mbps na disputa de lances para o Item I, tendo, em seguida, encaminhado a pertinente documentação na fase de habilitação para a subsequente contratação; e
 (b) teria sido indevidamente inabilitada pelo pregoeiro, apesar de ter apresentado a referida documentação em perfeita e completa regularidade atestada pelo Sistema de Cadastramento Unificado de Fornecedores (Sicaf) .
3.	Por meio do despacho à Peça 40, acolhi o parecer da Selog, à Peça 38, e conheci da presente representação, passando a determinar a prévia oitiva das partes para, no prazo de até 5 (cinco) dias úteis, manifestarem-se sobre os indícios de irregularidade verificados pela unidade técnica sobre o aludido pregão. 
4.	De todo modo, após a análise do feito, com a resposta à aludida oitiva, o Auditor Federal Érick dos Santos Alves lançou o seu parecer à Peça 55, com a anuência dos dirigentes da Selog (Peças 56 e 57) , nos seguintes termos: 
	A. Identificação do Processo

	TC Processo 010.555/2020-0
	Análise de oitiva prévia. Concessão de cautelar. Oitiva.

	Unidade Jurisdicionada
	Uasg

	Caixa Econômica Federal - Gerência de Filial Logística - Gilog/BR
	Não se aplica

	Objeto

	Contratação de empresa para a prestação de serviços de comunicação de dados fim-a-fim por meio de uma rede IP Multisserviços (projeto e-Caixa - rede 2) para Região Norte (peça 36, p. 6) 

	Representante
	CNPJ

	Claro S.A.
	40.432.544/0001-47

	Há pedido de Sustentação Oral?
	Procuração

	Não 
	Peça 34

	Modalidade
	Número do Certame
	Critério de Julgamento

	Pregão Eletrônico
	74/7066-2019
	Menor preço por item

	Vigência
	Valor Homologado

	36 meses, prorrogáveis por períodos sucessivos até o limite permitido pela Lei 13.303/2016 (peça 36, p. 36) 
	R$ 1.157.326,24, referente ao item I do certame (peça 54, p. 8) 

	Fase do Certame

	O certame encontra-se homologado, conforme CI GI Logística/BR - Contratações TI 15-0143/2020, de 27/4/2020 (peça 54) .

	B. Momento Processual

	1.	Promovida a oitiva prévia quanto às alegações do representante e demais pontos levantados por esta Unidade Técnica (peça 38) , passa-se a analisar as respostas apresentadas, tópico a tópico, conforme transcrição/contextualização a seguir. 

	C. Histórico de Comunicações

	Despacho do Relator ou da Secretária (Delegação de Competência) 
	Peça 40
	23/3/2020

	Ofícios Encaminhados pelo Tcu

	À entidade
	Ofício 11348/2020-TCU/Seproc, de 23/3/2020 (peça 42) 

	D. Documentos Apresentados em Resposta à Oitiva

	Pela Unidade Jurisdicionada

	a) Ofício 15-0063/2020/GILOGBR, de 15/4/2020 (peça 48) 
b) Documentos solicitados na diligência, disponibilizados por meio do link https://meudrive.caixa.gov.br/index.php/s/9Qot3jKzX6xceGz (senha: Of#11348) e discriminados a seguir:
b.1) 1_NJ JU2456784.pdf
b.2) 1_Tela TJSP Certidões.pdf
b.3) 2_Proposta comercial Claro SA.pdf
b.4) 3_Proposta comercial Oi Móvel.pdf
b.5) 4_ENC Diligência - PE074 7066-2019 - ITEM I.pdf
b.6) 5_Açao - comprovante - decisão.pdf
b.7) 6_certidão de Objeto e pé - Falência-1.pdf
b.8) 7_Falência CONSTA emitida 11.12.19 e folha cartório.pdf
b.9) 8_CI GERTI 052 2019.pdf

	E. Medida Cautelar - Avaliação dos Pressupostos

	Perigo da Demora

	Há decisão judicial ou administrativa, sem especificação de prazo, para suspender o andamento do processo licitatório ou a contratação?
	Não

	No caso de contratações não decorrentes de Registro de Preços:
	O contrato decorrente do certame já foi assinado?
	Não há informação

	Análise:

	2.	Está configurado o pressuposto do perigo da demora em razão de ter ocorrido a homologação do certame em 27/4/2020, sendo o item I, objeto da representação, adjudicado para a empresa Oi Móvel S.A.  (peça 54) . A próxima etapa, portanto, é a assinatura do contrato, que, confirmadas as alegações do representante, não será firmado nos termos da proposta mais vantajosa obtida no certame. 

	Perigo da Demora Reverso

	O serviço/bem é essencial ao funcionamento das atividades da Unidade Jurisdicionada
	Não

	A Unidade Jurisdicionada entidade está coberta contratualmente pelo serviço com razoável vigência (há a possibilidade de voltar a fase ou refazer o certame, a depender da consequência da concessão de cautelar no caso concreto) ou admite prorrogação excepcional?
	Sim

	Caso haja a possibilidade de manutenção do contrato com a atual prestadora dos serviços, as condições dessa contratação seriam melhores (menor preço e atendimento satisfatório) que o que se está em vias de contratar?
	Não se aplica

	Análise:

	3.	Os serviços que estão sendo contratados têm como objetivo principal ampliar e melhorar a infraestrutura de rede da Caixa na Região Norte, assegurando a disponibilidade dos seus sistemas e, consequentemente, um melhor atendimento à população (peça 48, p. 8) .
4.	Não obstante a importância do serviço, é fato que a Caixa não deixará de desempenhar suas atividades caso ocorra algum atraso na contratação provocada pela discussão travada nestes autos.
5.	Tanto é verdade que o objeto da licitação foi dividido em quatro itens, de acordo com a abrangência de infraestrutura tecnológica ofertada pelas operadoras na região Norte, mas apenas o item I recebeu propostas compatíveis com o edital, sendo os demais - itens II, III e IV - declarados fracassados (peça 54, p. 7) . Portanto, independentemente da decisão que sobrevier nesta representação, a Caixa terá que promover novo certame para contratar os itens fracassados. Até lá, as regiões que seriam abrangidas pelos serviços constantes dos referidos itens continuarão sendo atendidas pela infraestrutura de rede existente, sem impacto significativo nas atividades da entidade, considerando o nível de serviço que se tem atualmente. O mesmo ocorrerá com os serviços abrangidos pelo item I, enquanto perdurar a eventual suspensão do certame.  
6.	Instada a se manifestar acerca do potencial impacto para o funcionamento das atividades da entidade em decorrência de eventual concessão de medida cautelar para a suspensão do Pregão Eletrônico 74/7066-2019 e da assinatura de contrato decorrente (peças 40, p. 6, item "c") , a Caixa informou que eventual suspensão das ações licitatórias acarretará "prejuízos" e "danos irreparáveis à instituição", mas não especificou objetivamente quais seriam esses danos e prejuízos nem como a suspensão do certame poderia causá-los (peça 48, p. 7-8) . 
6.1.	Ademais, a Caixa informou que os "atuais contratos foram prorrogados com cláusula de rescisão antecipada, prevendo exatamente essa migração para os novos contratos que viriam em decorrência do pregão 074/2019" (peça 48, p. 8) , demonstrando que a entidade está coberta contratualmente pelo serviço.
7.	Sendo assim, conclui-se que está afastado o pressuposto do perigo da demora reverso.

	Plausibilidade Jurídica

	A Unidade Jurisdicionada está sujeita aos normativos supostamente infringidos?
	Sim

	Há plausibilidade nas alegações do representante ou nas verificações realizadas pela Unidade Técnica?
	Sim

	Há indício de sobrepreço ou superfaturamento?
	Não

	Há grave risco de lesão ao erário, inexecução ou execução insatisfatória do objeto?
	Não

	Análise quanto à plausibilidade jurídica e quanto à necessidade de adoção de medida cautelar:

	Item a: justificativa para a realização de diligência sobre a apresentação de Certidão Negativa de Falência ou Recuperação Judicial da licitante (Claro S/A) , quando, segundo informa o ora representante, a referida empresa estaria registrada no Nível VI do Sistema de Cadastramento Unificado de Fornecedores (Sicaf) , restando dispensada, assim, a obrigatoriedade de apresentar a referida certidão
Fundamento legal ou jurisprudencial: Decreto 10.024/2019, art. 26, § 2º, art. 40, parágrafo único, e art. 43, caput; Lei 10.520/2002, art. 4º, XIV; IN-SG/MP 3/2018, art. 21, III e V.
Manifestação da Unidade Jurisdicionada sobre os indícios de irregularidades:
a) 	o pregoeiro teve o intuito de efetuar análise ponderada, em aderência aos princípios da isonomia, da racionalidade e da vinculação ao instrumento convocatório (peça 48, p. 2) ;
b) 	conforme exposto no instrumento convocatório, o Sicaf é válido para comprovar a qualificação econômico-financeira; todavia, apesar de o nível VI - Qualificação Econômico-Financeira constar como válido, a declaração de situação do fornecedor do Sicaf não indica se a certidão negativa de falência está anexada ou válida, dependendo de consultas adicionais por parte do pregoeiro (peça 48, p. 5) ; e
c) 	para amparar a tomada de decisão sobre a habilitação, o pregoeiro realizou diligência à Claro S.A. e consulta ao departamento jurídico da Caixa (peça 48, p. 5) .
Análise:
8.	Embora a legislação permita que os licitantes deixem de apresentar os documentos de habilitação que constem no Sicaf, o fato é que foi apresentada ao pregoeiro a certidão que indicava a existência, à época, de um pedido de falência contra a Claro S.A., juntada à peça 8 destes autos.
9.	Diante dessa indicação, pode-se considerar zelosa a decisão do pregoeiro de realizar diligência à empresa e de solicitar um parecer jurídico para dirimir as dúvidas levantadas, sendo exatamente essa a conduta esperada de um gestor que busca a proposta mais vantajosa para a Administração, de forma aderente aos princípios da legalidade e da vinculação ao instrumento convocatório.
10.	Dessa forma, entende-se que não há plausibilidade jurídica em relação a esse ponto da oitiva prévia.
Item b: justificativa para a conclusão pela improcedência dos documentos complementares enviados pela Claro S/A, com a sua consequente inabilitação, em resposta à diligência efetuada pela Caixa para evidenciar a ausência de riscos relacionados à possível decretação de falência da referida licitante;
Fundamento legal ou jurisprudencial: Lei 8.666/1993, art. 3º; Lei 11.101/2005, art. 94, I e II, e art. 98 parágrafo único
Manifestação da Unidade Jurisdicionada:
a) 	a despeito de existir certidão indicando o pedido de falência, o pregoeiro possibilitou a apresentação de eventual decisão judicial que amparasse a participação da representante em licitações públicas, observado o princípio ao contraditório e ciente de não promover flexibilizações subjetivas que pudessem interferir em outras sessões. A Claro S.A., contudo, não apresentou decisão judicial nesse sentido, mesmo tendo tempo razoável para tanto (peça 48, p. 2-3) ;
b) 	se a Claro S.A. tivesse sido habilitada, tal decisão poderia ser utilizada pela representante como fundamento para fazer novos pedidos de flexibilização em certames futuros, culminando na penalização do agente público por conduta dolosa ou perda de isonomia ante aos demais interessados (peça 48, p. 2-3) ;
c) 	na fase de habilitação, é extremamente frágil para o pregoeiro analisar se as alegações são de pequena monta ou razoáveis, pois há diversas disputas por não comprovação jurídica e fiscal. Inclusive, a própria representante não seria favorável se outro licitante fosse habilitado com certidões pendentes (peça 48, p. 3) ; e
d) 	foi realizada consulta ao jurídico da Caixa, o qual consignou, por meio da Nota Jurídica JU0000002456784/2020, que o item 8.4.1 do edital exige a certidão negativa para a qualificação econômico-financeira e, dando-se a interpretação literal, o simples fato de não existir tal documento, impediria a participação. Ademais, reforçou que a decisão judicial trazida pelo representante na resposta à diligência (peça 7) não trata da possibilidade de participação em licitações, pois nenhuma menção é feita sobre o tema. O parecer jurídico apresentou, ainda, excertos da jurisprudência do TCU que versam sobre a possibilidade de se exigir certidão negativa de falência em licitações (peça 48, p. 5-6) ;
Análise:
11.	Em análise, observa-se que o pregoeiro, fundamentado no parecer do jurídico da Caixa, tomou a decisão de inabilitar a representante única e exclusivamente pela falta de apresentação da certidão negativa de falência, conforme exigido no item 8.4.1 do edital. 
12.	Contudo, diante das particularidades do caso concreto, é possível que a inabilitação da representante com base em intepretação rigorosamente literal do edital possa vir a trazer prejuízos ao interesse público, pela não seleção da proposta mais vantajosa obtida no certame. Registre-se que a proposta da representante perfaz um valor total de R$ 1.037.960,74  (peça 23, p. 1) , menor que o valor total da proposta homologada, que foi de R$ 1.157.326,24 (peça 54, p. 8) .
13.	Com efeito, a apresentação da certidão negativa de falência consta no edital como requisito de qualificação econômico-financeira dos licitantes, conforme permitido pelo art. 31, II, da Lei 8.666/1993. Ou seja, juntamente com os demais requisitos, a referida certidão visa demonstrar à Administração que o licitante possui condições financeiras, econômicas e patrimoniais capazes de assegurar o cumprimento integral do contrato. Nesse sentido, uma empresa cuja falência tenha sido decretada não demonstraria possuir boa situação financeira para execução do objeto do certame.
14.	No caso concreto, embora a certidão negativa de falência não tenha sido efetivamente entregue, houve a apresentação de certidão informando a existência de uma ação de falência em curso contra a Claro. Ressalte-se que a existência dessa ação, por si só, impossibilitaria a expedição de uma certidão negativa.
15.	Ocorre que, na certidão apresentada, ao relatar a situação processual da aludida ação de falência, consta a seguinte informação expressa: "Depósito elisivo realizado pela Requerida" (peça 7) .
16.	Sobre o referido depósito, a Claro S.A. apresentou os seguintes argumentos na resposta à diligência promovida pelo pregoeiro durante a fase de habilitação (peça 5) :
No nosso caso, repita-se, o depósito já foi efetuado, o que afasta qualquer possibilidade de decretação de falência. Inclusive, o referido depósito também é conhecido como depósito impeditivo da falência. E somente após o trânsito em julgado da sentença de tal Ação de Falência é que a certidão voltará a ser negativa, o que não ocorrerá até o término do prazo que a CAIXA nos concedeu. 
 (grifos não presentes no original) .
17.	Assiste razão à representante quanto à natureza e aos efeitos do depósito elisivo realizado, pois há previsão expressa no art. 98, parágrafo único, da Lei 11.101/2005 (Lei de Falências) de que a realização do depósito afasta a possibilidade de decretação da falência:
Art. 98. Citado, o devedor poderá apresentar contestação no prazo de 10 (dez) dias.
Parágrafo único. Nos pedidos baseados nos incisos I e II do caput do art. 94 desta Lei, o devedor poderá, no prazo da contestação, depositar o valor correspondente ao total do crédito, acrescido de correção monetária, juros e honorários advocatícios, hipótese em que a falência não será decretada e, caso julgado procedente o pedido de falência, o juiz ordenará o levantamento do valor pelo autor. (grifos não presentes no original) 
18.	Como se depreende do dispositivo legal, uma vez efetuado o depósito do valor correspondente ao total do crédito, acrescido de correção monetária, juros e honorários advocatícios, não haverá decretação de falência. Inclusive, o referido depósito é chamado pela doutrina de "elisivo" justamente porque demove a possibilidade de decretação de falência, eliminando qualquer presunção de insolvência da requerida. Nessa linha, Fábio Ulhoa Coelho aponta que (COELHO, Fábio Ulhoa. Comentários à Nova Lei de Falências e de Recuperação de Empresas. 2. ed. São Paulo: Saraiva, 2005. p. 269) :
 (...) a elisão pode acompanhar a defesa ou ser feita independentemente de resposta. No primeiro caso, tem nítido caráter de cautela (...) , no segundo, equivale o depósito ao reconhecimento do pedido, em seu molde específico do direito falimentar. Fato é que, uma vez efetuado o depósito, a decretação da falência está todo afastada.
 (grifos não presentes no original) 
19.	Importante registrar que a ação falimentar então em curso contra a Claro S.A. possuía fundamento no art. 94, I, da Lei 11.101/2005, conforme se pode observar na certidão à peça 7, o que demonstra a aplicabilidade do art. 98, parágrafo único, ao caso ora em análise.
20.	Dessa forma, percebe-se que a existência de ação falimentar com depósito elisivo realizado não tem o condão de ocasionar a efetiva falência da empresa requerida, mas a impede de obter uma certidão negativa de falência.
21.	Por essa razão, no caso em análise há a necessidade de se ponderar a incidência dos princípios da vinculação ao instrumento convocatório e do formalismo moderado na busca pela proposta mais vantajosa para a Administração e, nesse sentido, pode-se considerar que houve excessivo rigor na inabilitação da representante pela ausência de certidão negativa de falência, ainda mais quando se observa que nem o pregoeiro nem o departamento jurídico da Caixa se pronunciaram especificamente sobre os argumentos da Claro S.A. em relação à natureza e aos efeitos do depósito elisivo.
22.	A jurisprudência do TCU ampara a aplicação do princípio do formalismo moderado nas licitações, podendo-se citar, como exemplo, o Acórdão 357/2015-TCU-Plenário (Ministro Bruno Dantas) , no qual restou consignado que:
No curso de procedimentos licitatórios, a Administração Pública deve pautar-se pelo princípio do formalismo moderado, que prescreve a adoção de formas simples e suficientes para propiciar adequado grau de certeza, segurança e respeito aos direitos dos administrados, promovendo, assim, a prevalência do conteúdo sobre o formalismo extremo, respeitadas, ainda, as praxes essenciais à proteção das prerrogativas dos administrados. (grifos não presentes no original) 
23.	A título de informação, é importante registrar que a ação de falência que impediu a apresentação de certidão negativa pela representante foi extinta, sem resolução de mérito, em momento posterior a sua inabilitação (peça 2) . Dentre as causas que levaram à extinção do feito destaca-se (peça 2, p. 1) :
a)	"estatuto social acostado (...) não corresponde a Ficha Cadastral da Junta Comercial de São Paulo atualizada da Jucesp da ré, conforme determinado em decisão de fls. 388/389"; e
b)	"não há título executivo, o que é imprescindível ao procedimento de declaração de falência pelo art. 94, I, da Lei 11.101/05".
23.1	Embora tal fato, por si só, não possa reverter a inabilitação da representante, por ter sido superveniente à decisão do pregoeiro, contribui para demonstrar que, no caso concreto, um eventual risco de falência não constituiu fator capaz de macular a sua qualificação econômico-financeira para executar o contrato.
24.	Por todo o exposto, entende-se que está configurado o pressuposto da plausibilidade jurídica, consubstanciado no excessivo rigor verificado na inabilitação da representante, em face dos princípios do formalismo moderado e da seleção da proposta mais vantajosa para a Administração, e em consonância com o art. 31, II, da Lei 8.666/1993 c/c art. 98, parágrafo único, da Lei 11.101/2005. 
25.	Feitas essas considerações, propõe-se deferir o pedido de medida cautelar, uma vez presentes os pressupostos do perigo da demora e da plausibilidade jurídica, essenciais para sua concessão, e por restar descaracterizado o perigo da demora reverso.
26.	Caso confirmada a procedência da representação, a decisão de mérito do Tribunal poderá resultar na determinação para que a Caixa anule a decisão que inabilitou a Claro S.A. no Pregão Eletrônico 74/7066-2019, o que levará à desconstituição dos atos posteriores praticados no certame, inclusive do contrato que eventualmente tenha sido assinado com a empresa declarada vencedora, Oi Móvel S.A., conforme previsto no art. 49 da Lei 8.666/1993.
27.	Portanto, será proposta a realização de oitiva da empresa adjudicada, na forma descrita nesta instrução, juntamente com a da Caixa Econômica Federal.

	F. Impacto dos Encaminhamentos Propostos

	Haverá impacto relevante na Unidade Jurisdicionada e/ou na sociedade, decorrente dos encaminhamentos propostos?
	Sim

	Análise:
28.	O encaminhamento proposto poderá impactar os interesses da empresa declarada vencedora no certame, Oi Móvel S.A., uma vez que a licitação se encontra homologada, portanto, na expectativa de assinatura do contrato.
29.	Ademais, o encaminhamento também poderá impactar a própria Caixa, que poderá ter que desconstituir e refazer os atos praticados após a inabilitação impugnada, além de postergar os planos de ampliação dos serviços atualmente contratados. Contudo, há que se considerar a natureza não essencial dos serviços (já analisada nos itens 3 a 7 desta instrução) , sendo possível a plena continuidade das atividades desenvolvidas da Caixa até que seja prolatada a decisão de mérito desta representação.

	G. Pedido de Ingresso aos Autos, de Informações/Vistas/Cópias, e de Sustentação Oral

	Há pedido de ingresso aos autos?
	Sim

	Análise:

	30.	O pedido de ingresso formulado pela Claro S.A. como parte interessada no presente processo (peça 1, p. 11) foi indeferido pelo Ministro Relator (peça 40, p. 7) .

	Há pedido de informações/vistas/cópia do processo?
	Não

	Há pedido de sustentação oral?
	Não

	H. Processos Conexos e Apensos

	Há processos conexos noticiando possíveis irregularidades na contratação ora em análise?
	Não

	Há processos apensos?
	Não

	I. Proposta de Encaminhamento

	31.	Em virtude do exposto, propõe-se:
31.1.	conhecer da representação, satisfeitos os requisitos de admissibilidade constantes no art. 87, § 2º da Lei 13.303/2016, c/c os arts. 235 e 237, VII, do Regimento Interno deste Tribunal, e no art. 103, § 1º, da Resolução - TCU 259/2014;
31.2.	deferir o pedido de concessão de medida cautelar, com fulcro no art. 276 do Regimento Interno/TCU, tendo em vista a existência dos elementos necessários para sua adoção, a fim de que a Caixa Econômica Federal se abstenha de celebrar o contrato com a sociedade empresária Oi Móvel S.A., a quem foi adjudicado o objeto do Pregão Eletrônico 74/7066-2019, até que o Tribunal delibere sobre o mérito da matéria ora em apreço e, caso algum contrato já tenha sido firmado, abstenha-se de praticar qualquer ato com vistas à sua execução, até a deliberação definitiva desta Corte;
31.3.	realizar a oitiva da Caixa Econômica Federal - Gerência de Filial Logística - Gilog/BR, com amparo no art. 276, § 3º , c/c art. 250, V, todos do Regimento Interno/TCU, para que, no prazo de quinze dias, se pronuncie em relação aos pressupostos da cautelar deferida, e também quanto aos seguintes pontos relativos ao Pregão Eletrônico 74/7066-2019:
a)	inabilitação da empresa Claro S.A. pela ausência de certidão negativa de falência, mesmo sendo comprovada a realização de depósito elisivo na ação falimentar então em curso contra a referida empresa, tendo em vista os princípios do formalismo moderado e da seleção da proposta mais vantajosa para a Administração, a jurisprudência do TCU consignada no Acórdão 357/2015-TCU-Plenário (Ministro Bruno Dantas) , e em consonância com o art. 31, II, da Lei 8.666/1993 e o art. 98, parágrafo único, da Lei 11.101/2005;
b)	demais informações que julgar necessárias; e
c)	designação formal de interlocutor que conheça da matéria para dirimir eventuais dúvidas, informando nome, função/cargo, e-mail e telefone de contato.
31.4.	considerando a possibilidade de construção participativa das deliberações deste Tribunal, nos termos do art. 14 da Resolução - TCU 315/2020, bem como o previsto nas Normas de Auditoria (NAT) aprovadas pela Portaria-TCU 280/2010, referente aos comentários dos gestores (no que se aplica a representações e denúncias) : 
a) 	solicitar à Caixa Econômica Federal, caso queira, no prazo de quinze dias: 
a.1) 	a apresentação de possíveis ações corretivas que poderão ser tomadas por essa entidade para corrigir os indícios de irregularidades detectados ou remover seus efeitos; 
a.2)	a manifestação quanto aos possíveis impactos de determinação do TCU para: i) se ainda for possível, anular o ato que inabilitou a licitante Claro S.A., retornando o certame para análise da habilitação da referida empresa; ou ii) não prorrogação do contrato decorrente do certame, na hipótese de serem insuficientes as alternativas apresentadas pelo gestor para corrigir os pontos questionados na oitiva ora proposta; 
b) 	alertar a Caixa Econômica Federal, com relação à construção participativa de deliberações, de que: 
b.1)	a sua manifestação quanto às alternativas para corrigir os indícios de irregularidades verificados e quanto aos impactos das possíveis medidas a serem adotadas pelo TCU será avaliada na proposição de mérito, mas não vincula as decisões desta Corte de Contas, notadamente quando os riscos decorrentes de sua adoção e/ou da manutenção de situação irregular não se coadunarem com o interesse público que se pretende tutelar; 
b.2)	a ausência de manifestação no prazo estipulado não impedirá o andamento processual, podendo o TCU vir a prolatar decisão de mérito caso haja elementos suficientes que caracterizem afronta às normas legais e/ou possibilidade de ocorrência de prejuízos à Administração; e 
b.3) 	a ausência de manifestação não será considerada motivo de sanção. 
31.5.	realizar, nos termos do art. 276, § 3º , c/c art. 250, V, todos do Regimento Interno/TCU, a oitiva da sociedade empresária Oi Móvel S.A. (CNPJ 05.423.963/0001-11) , para, no prazo de quinze dias, manifestar-se, caso queira, sobre os fatos constantes nos subitens 31.2 e 31.3 retro, assim como sobre os pressupostos da cautelar deferida;
31.6.	encaminhar cópia da presente instrução à Caixa Econômica Federal e à Oi Móvel S.A., para subsidiar as manifestações requeridas; e
31.7.	comunicar ao representante a decisão que vier a ser prolatada.

É o Relatório.

não há.

Não atuou.

REPRESENTAÇÃO. PREGÃO PRESENCIAL. INDÍCIOS DE IRREGULARIDADE. DEFERIMENTO DE CAUTELAR SUSPENSIVA. PRESENÇA DOS PRESSUPOSTOS PARA A CONCESSÃO DA REFERIDA CAUTELAR. CONHECIMENTO. REFERENDO À SUSPENSÃO JÁ DEFERIDA PELO MINISTRO-RELATOR. PROSSEGUIMENTO DO FEITO.

REPRESENTAÇÃO (REPR)

Secretaria de Controle Externo de Aquisições Logísticas (Selog).

Trata-se de representação, com pedido de cautelar suspensiva, formulada pela Claro S.A., nos termos do art. 113, § 1º, da Lei nº 8.666, de 1993, sobre os indícios de irregularidade no Pregão Eletrônico 74/7066/2019 conduzido pela Gerência de Filial Logística da Caixa Econômica Federal (Gilog-BR) para a contratação dos serviços de comunicação de dados fim-a-fim por meio de rede IP-Multisserviços (projeto e-Caixa - rede 2) sob o valor estimado de R$ 1.756.229,08 (Peça 36, p. 70, item I) .
2.	O TCU deve conhecer, preliminarmente, da presente representação, por atender aos requisitos legais e regimentais de admissibilidade. 
3.	Bem se vê que a fumaça do bom direito restou configurada diante dos indícios sobre a indevida inabilitação da Claro S.A. no aludido certame, pois, diante dos elementos de convicção até aqui obtidos neste processo, a documentação apresentada pela aludida empresa seria suficiente para suprir a ausência da Certidão Negativa de Falência ou Recuperação Judicial, até porque a licitante teria comprovado o recolhimento do deposito elisivo no curso da correspondente ação de falência (Peça 7) .
4.	Já o perigo na demora teria ficado evidenciado em razão da iminência da subsequente contratação da empresa vencedora, pois o resultado do aludido certame já teria sido homologado pela Gerência de Filial Logística da Caixa (Peça 54) , não tendo a unidade técnica assinalado a eventual subsistência de perigo na demora reverso.
5.	Diante, portanto, da subsistência dos pressupostos para a concessão dessa suscitada medida de urgência, o TCU deve conhecer da presente representação e referendar a aludida cautelar suspensiva, nos termos do art. 276, § 1º, do RITCU, promovendo o célere prosseguimento do feito. 
Ante o exposto, pugno pela prolação do Acórdão ora submetido a este Colegiado. 
TCU, Sala das Sessões, em tagDataSessao.
Ministro-Substituto ANDRÉ LUÍS DE CARVALHO  
Relator